臺灣桃園地方法院民事判決　　　　　 110 年度簡上字第9 號
上　訴　人　張竣傑
被　上訴人　鍾樹明
上列當事人間請求損害賠償事件，上訴人對於民國109年11月13
日本院桃園簡易庭109年度桃簡字第1083號第一審判決提起上訴
，本院於民國110年9月29日言詞辯論終結，判決如下：
    主  文
上訴駁回。
第二審訴訟費用由上訴人負擔。
    事實及理由
一、上訴人起訴主張：被上訴人於民國108 年7 月22日晚間7 時
    35分許，駕駛車牌號碼000-0000號自小貨車，自桃園市中壢
    區往八德區方向行駛，行經桃園市八德區華康街176 巷169
    弄時，適上訴人騎乘車牌號碼000-000 號普通重型機車（下
    稱系爭機車）至該處，因被上訴人未保持安全距離並向左偏
    行而碰撞左側同向行駛之上訴人致人車倒地（下稱系爭事故
    ），上訴人因而支出新臺幣（下同）3,850 元之修車費（均
    為零件費用），並受有右側踝、肩膀挫傷、肱骨上端閉鎖性
    骨折等傷害（下稱系爭傷害），而支出醫療費25,657元、看
    護費12,000元，另受有6 個月不能工作之損失184,800 元，
    合計為226,307 元（計算式：3,850 ＋25,657＋12,000＋18
    4,800=226,307 ），爰依民法第184 條第1 項前段之規定，
    求為被上訴人應給付上訴人226,307 元之判決等語。
二、被上訴人則以：系爭事故發生前，上訴人騎乘系爭機車行駛
    在伊的左後方，道路的左邊是高牆、右邊是草叢，道路寬度
    只能容納一台貨車，上訴人沒有保持前後左右的安全間距強
    行超車才會導致系爭事故發生，且現場路面不平整，伊並沒
    有向左偏行，是因為上訴人車速很快才會造成系爭傷害，初
    判表、車輛鑑定報告都顯示是上訴人沒有保持安全距離，且
    伊在上訴人前方，路權屬於伊，伊並無過失等語，資為抗辯
    。
三、原審為上訴人敗訴之判決，上訴人不服，提起上訴，並上訴
    聲明：㈠原判決廢棄。㈡被上訴人應給付上訴人226,307 元
    。被上訴人則答辯聲明：上訴駁回。
四、得心證之理由：
  ㈠按因故意或過失，不法侵害他人權利者，負損害賠償之責任
    ，民法第184 條第1 項前段固定有明文，惟主張損害賠償請
    求權者，應就侵權行為之構成要件，如侵害權利之行為、損
    害之結果、行為與損害間有相當因果關係、故意過失等要件
    負舉證責任，故侵權行為賠償損害之訴訟，須先就上開成立
    要件為相當之證明，始能謂其請求權存在（最高法院58年台
    上字第1421號、82年度台上字第267 號判決意旨參照）。次
    按當事人主張有利於己之事實者，就其事實有舉證之責任，
    民事訴訟法第277 條前段亦著有規定。是上訴人主張其對被
    上訴人有侵權行為損害賠償請求權，依上開規定，自應就上
    開有利於己之法律效果所憑之構成要件事實負舉證責任，若
    上訴人不能先舉證，以證實自己主張之事實為真實，則被上
    訴人就其抗辯事實即令不能舉證，或其所舉證據尚有疵累，
    亦應駁回上訴人之請求。經查，上訴人於警詢時陳稱：當時
    我看對向沒車了要從左側超車，當我要超車在被上訴人車子
    左側一半時，被上訴人突然整台車往右偏，我的右後照鏡碰
    撞到被上訴人的右後車尾等語（見簡上卷第122 頁）。上訴
    人於原審陳稱：我原本騎在被上訴人的後面，但是要切過去
    ，從後面看圍牆與貨車的距離，覺得應該過得去，騎到肇事
    車輛車身的一半，肇事車輛忽然偏到左邊，碰到我的後照鏡
    ，我緊急煞車才跌倒云云（見原審卷第52頁），於本院審理
    時陳稱：當時我已經快騎到被上訴人的副駕駛座處，我懷疑
    被上訴人當時是為了不想讓我超車云云（見簡上卷第183 頁
    ），上訴人於警詢時稱其騎乘車輛在被上訴人左側、被上訴
    人往右偏，然於本院審理時又稱其騎乘機車接近被上訴人副
    駕駛座旁、被上訴人往左偏云云，前後供述不一，是上訴人
    所稱尚非無疑，兩造對如何發生系爭事故各執一詞，又事發
    地點並無監視器畫面，兩造亦均無法提出行車記錄器畫面，
    上訴人就系爭事故之發生亦未提出其他證據以實其說，是尚
    難僅憑上訴人指稱被上訴人突然偏行云云，遽認被上訴人就
    系爭事故之發生有過失。
  ㈡又按機車行駛之車道，應依標誌或標線之規定行駛；無標誌
    或標線者，依下列規定行駛：一、在未劃分快慢車道之道路
    ，應在最外側二車道行駛；單行道應在最左、右側車道行駛
    。三、變換車道時，應讓直行車先行，並注意安全距離。道
    路交通安全規則第99條第1 項第1 、3 款訂有明文。經查，
    系爭事故現場車道並無標誌或標線，亦無分向設施，此見道
    路交通事故現場圖、道路交通事故調查報告表（一）、現場
    照片自明（見原審卷第19至20頁、第22至23頁反面），是上
    訴人騎乘系爭機車，自應在最右側車道行駛，且變換車道時
    ，應禮讓直行車先行，並注意安全距離，而被上訴人為前車
    ，上訴人於超車時，本應禮讓被上訴人，然上訴人未保持安
    全距離，而不慎擦撞被上訴人之車輛，是被上訴人無需就系
    爭事故負責。
  ㈢上訴人雖陳稱被上訴人並非靜止車輛，應有肇事責任，被上
    訴人應係不想讓上訴人超車，且可能因查看送貨地址未打方
    向燈云云，然有無肇事責任一事，非僅以車輛是否靜止為斷
    ，尚需探究當事人是否有未盡注意義務之情事，而被上訴人
    為前車，並依交通規定行駛，無違規之情事，乃係上訴人因
    超車不慎，自後方追撞被上訴人，被上訴人就系爭事故之發
    生，並無任何未盡注意義務之過失，且桃園市政府警察局道
    路交通事故初步分析研判表亦認系爭事故係因上訴人超越被
    上訴人時未保持安全間隔所致（見原審卷第54頁），顯見被
    上訴人並無過失。另被上訴人是否有不想讓上訴人超車、查
    看送貨地址而不及打方向燈云云，均屬上訴人個人之臆測，
    並未提出任何證據佐證，委不足採。
五、綜上所述，上訴人依民法第184條第1項前段，請求被上訴人
    賠償，為無理由，應予駁回。原審為上訴人敗訴之判決，並
    無不當，上訴人上訴意旨指摘原判決不當，求予廢棄改判，
    為無理由，應予駁回。
六、按當事人聲明之證據，除認為不必要者外，法院應為調查，
    民事訴訟法第286 條規定甚明。下列證據，為欠缺必要性及
    關聯性之證據，第二審法院未予調查，應認為不影響裁判之
    結果：㈠無證據能力之證據。㈡無從調查之證據，如證人業
    已死亡或證物不知所在是。㈢證據所證明之事項，不能動搖
    原判決所確定之事實。㈣顯與已調查之證據重複。㈤待證事
    項已臻明瞭，無再行調查必要之證據。㈥意圖延滯訴訟，故
    為無益之證據聲明（最高法院79年度第1 次民事庭會議參照
    ）。上訴人雖聲請將本件送鑑定並通知當時之報案人到庭作
    證，該報案人可能有行車記錄器云云，然桃園市政府車輛行
    車事故鑑定委員會已經函覆本院本件警繪道路交通事故現場
    圖無兩車終止位置、碎片散落物、落土、液跡、刮痕或胎痕
    等跡證，兩車行車位置相對速度不明，又無監視器或行車記
    錄器攝錄兩車行進撞擊瞬間影像，佐證資料不足，案情無法
    釐清，肇事實情不明，無法據以鑑定（見簡上卷第83頁）。
    桃園市政府八德分局亦函覆本院本件員警到現場處理車禍事
    故時報案人在場，故無報案人相關資料（見簡上卷第177 頁
    ），是已無從調查。本件事證已臻明確，兩造其餘攻擊防禦
    方法及所提之證據，經本院斟酌後，核與判決結果不生影響
    ，爰不予逐一論駁，併此敘明。
七、據上論結，本件上訴為無理由，爰判決如主文。
中    華    民    國    110   年    10    月    28    日
                  民事第四庭  審判長法  官  游智棋
　
                                    法  官  林常智
　
                                    法  官  傅思綺
　
以上正本係照原本作成。
本判決不得上訴。
中    華    民    國    110   年    10    月    28    日
                                    書記官  李韋樺